臺灣苗栗地方法院刑事判決
111年度易字第91號
公  訴  人  臺灣苗栗地方檢察署檢察官
被      告  鄭政泓




上列被告因竊盜案件，經檢察官提起公訴（110年度偵字第3118
號），本院判決如下：
    主    文
鄭政泓犯竊盜罪，處有期徒刑參月，如易科罰金，以新臺幣壹仟
元折算壹日。
未扣案之發電機電池貳顆均沒收，於全部或一部不能沒收或不宜
執行沒收時，均追徵其價額。
    犯罪事實
一、鄭政泓意圖為自己不法所有，基於竊盜之犯意，於民國110
    年3月31日1時24分許，騎乘車牌號碼000-000號普通重型機
    車（下稱本案機車）前往位於苗栗縣○○鎮○○000地號土地之
    工地（下稱本案工地），趁本案工地無人看守之際，進入本
    案工地地下室徒手竊取陳弘曆管領、價值新臺幣（下同）1,
    000元之發電機電池2顆得手後，隨即騎乘本案機車離去。
二、案經陳弘曆訴由苗栗縣警察局通霄分局報告臺灣苗栗地方檢
    察署檢察官偵查起訴。
    理    由
壹、證據能力之說明
一、本判決所引用被告鄭政泓以外之人於審判外之陳述，檢察官
    、被告於本院審理時對於證據能力均不爭執，迄言詞辯論終
    結前亦未聲明異議，本院審酌上開證據資料作成時之情況，
    尚無違法不當及證明力明顯過低之瑕疵，而認為以之作為證
    據應屬適當，依刑事訴訟法第159條之5規定，均有證據能力
    。
二、本判決所引用之卷內其餘所有卷證資料，並無證據證明係公
    務員違背法定程序所取得，檢察官、被告於審判程序中復未
    於言詞辯論終結前表示異議，亦均有證據能力。
貳、實體方面
一、訊據被告矢口否認有何竊盜犯行，辯稱：伊於事發當日確實
    有騎乘機車到本案工地附近，但伊是去找喝醉的朋友「小賴
    」，並沒有騎機車到本案工地內、也沒有進入地下室行竊，
    伊是為了要尋求照明，所以才會拿東西戳動監視器云云。經
    查：
　㈠被告有於110年3月31日1時24分許，騎乘本案機車前往本案工
    地一事，訊據被告對此不為爭執（見本院卷第75、157頁）
    ，並有本院勘驗筆錄、監視器錄影畫面截圖附卷可考（見本
    院卷第151至155、159至172頁），此部分事實，首堪認定。
　㈡經本院勘驗本案工地附近路口監視器錄影畫面之結果，被告
    騎乘本案機車，先於110年3月31日1時26分12秒行經編號「
    全景3」監視器、於同日1時25分34秒行經編號「全景2」監
    視器、於同日1時25分45秒行經編號「苗40線往水波里」監
    視器、於同日1時26分8秒行經編號「全景1」監視器；嗣後
    沿原路返回並於同日1時32分51秒行經編號「全景1」監視器
    、於同日1時32分40秒行經編號「苗40線往水波里」監視器
    、於同日1時32分37秒行經編號「全景2」監視器、於同日1
    時33分20秒行經編號「全景3」監視器，且被告當時係頭戴
    黑色全罩式安全帽、上半身穿著淺色背心（以上均為監視器
    畫面顯示之時間，見本院卷第154至155、169至172頁之勘驗
    筆錄、監視器錄影畫面截圖）。而編號「全景3」、「全景2
    」、「全景1」監視器與本案工地之相對位置則有苗栗縣警
    察局通霄分局提出之GOOGLE MAP地圖可為佐證（見本院卷第
    125頁），確實與被告上開遭監視器攝錄之順序相符（即去
    程為「全景3」、「全景2」、「全景1」，回程則相反）。
　㈢又經本院勘驗本案工地現場監視器錄影畫面之結果，於監視
    器畫面時間110年3月31日1時18分40秒許，有一名頭戴黑色
    全罩式安全帽、身著淺色背心之人騎乘機車駛進本案工地內
    ，於同日1時18分56秒至1時19分16秒間下車走動，並於同日
    1時21分50秒騎乘機車進入本案工地之地下室，機車車燈並
    在地下室內多次閃爍，末於同日1時23分33秒許，該人騎乘
    機車離開本案工地；另有一名頭戴黑色安全帽、身著淺色背
    心之人於同日1時20分10秒至24秒許在另一監視器下方張望
    ，並於同日1時20分44秒許徒手拾起長條狀物品朝該監視器
    戳刺、造成監視器拍攝角度改變為朝天空拍攝後（以上均為
    監視器畫面顯示之時間，見本院卷第151至153、159至168頁
    之勘驗筆錄、監視器錄影畫面截圖）。而被告業於本院審理
    中坦承頭戴黑色安全帽、身著淺色背心、手持長條狀物品朝
    該監視器戳刺之人確為其本人；另否認騎乘機車駛進本案工
    地之人為被告（見本院卷第78、153頁）。
　㈣本院綜合上開各項證據，審酌⒈本案工地位處偏僻地段、人車
    罕至，且事發當時正值凌晨1時許，往來通行之車輛更為稀
    少（依據附近路口監視器畫面攝錄之結果，事發前後5分鐘
    間，除被告騎乘機車行經該路段外，並無其他車輛通行經過
    ）；⒉本案工地監視器錄影時間依據員警之計算，較標準時
    間遲慢至少6分鐘（見偵卷第59至61頁之照片說明欄），另
    被告遭監視器攝錄到騎乘機車往返之時間間隔約接近7分鐘
    （以最接近本案工地之監視器「全景1」計算），與某不詳
    人士騎乘機車駛進本案工地、進入本案工地地下室後離開之
    時間亦甚為相近（自畫面時間1時18分40秒至1時24分秒，約
    計為6分鐘）；⒊該人頭戴安全帽顏色、上半身穿著之衣服樣
    式與被告當日騎乘機車、持長條狀物品遭攝錄之穿著亦屬相
    同（均為黑色全罩式安全帽、淺色背心）；⒋被告既於事發
    當日1時20分許在另一監視器下方張望，並手持長條狀物品
    朝該監視器戳刺，此時距離該人騎乘機車駛入本案工地、下
    車後在監視器畫面左方行走之時間密接、頭戴安全帽樣式相
    同，停車地點更與被告撿拾物品戳刺監視器之位置接近，且
    此期間並未有其他人走進監視器錄影範圍內。故依據上開各
    情，顯然僅有可能係由被告於事發當日1時23分36秒許騎乘
    機車沿路被監視器攝錄後進入本案工地，並於停車後撿拾物
    品戳刺其中一台監視器以改變攝錄角度，再騎乘機車進入本
    案工地地下室停留一段時間後離去。被告辯稱並未騎乘機車
    進入本案工地與地下室云云，自無從採信。
　㈤被告另辯稱事發當時係前往本案工地尋找在該工地工作之友
    人「小賴」、並挪動監視器以尋求照明云云。然被告就「小
    賴」之相關年籍資料，均未提出任何證據以供本院查明所辯
    之真實性，且證人即本案工地之工地主任陳弘曆於偵查中證
    稱：工地內並沒有叫做「小賴」之人等語（見偵卷第83頁）
    。又被告先於警詢時供稱當時沒有找到「小賴」（見偵卷第
    32頁）、而於偵查與本院審理中供稱有找到小賴倒臥在工地
    旁，所以叫家人來載他（見偵卷第78頁，本院卷第76頁），
    就當日究竟有無尋得「小賴」一事前後矛盾，則是否確實有
    「小賴」之人存在、被告前往本案工地之目的為何，顯有可
    疑。且事發當時為凌晨1時許，正值夜深人靜、家戶熟睡之
    際，被告豈有可能特意於該時前往位處偏僻之本案工地找人
    ，又於尋得對方後未進行協助即逕自離開，反而僅叫其家人
    來載運？再者，被告出現在監視器下方後，從未見被告有四
    處張望、尋找他人之行為，而係低頭尋找長條狀物品，並拾
    起後朝監視器戳刺以將監視器鏡頭朝上、無法繼續攝錄現場
    情形。被告雖辯稱是要藉助監視器之照明云云；但該監視器
    原先是向下攝錄地面狀況，被告竟特意持長條狀物品將監視
    器向上挪動、造成攝錄角度改變，更使監視器朝天空攝錄而
    無法繼續照明地面（如本院勘驗筆錄所載，亦可見本院卷第
    161頁附圖6之監視器錄影畫面截圖），顯然與被告所辯欲透
    過監視器照明光線，搜尋附近地面有無友人躺臥之目的相悖
    ；若被告非欲避人耳目、躲開監視器之攝錄，顯然無需特意
    挪動監視器錄影角度、使監視器無法繼續攝錄地面上之動靜
    。基此，在在可見被告所辯之無稽。
　㈥又證人陳弘曆業於警詢、偵查中證稱：伊是110年3月31日8時
    許發現監視器角度遭移動，清查後察覺本案工地地下室內之
    發電機電池2顆不見，前一天都還有在使用等語（見偵卷第3
    8、83頁）。查證人陳弘曆與被告於本案事發前並不相識，
    且無仇怨或嫌隙，衡情應無設詞攀誣或虛構事實以謊報失竊
    、誣陷被告之可能，且其於警詢時陳述發現監視器角度遭移
    動之事，更與被告遭監視器攝錄之客觀行止相符，足見其所
    為之證述應屬實在，堪以採信。
　㈦從而，本院審酌證人陳弘曆已就發覺本案工地地下室內發電
    機電池2顆遭竊一事供述明確，且依據上開監視器畫面攝錄
    之結果，事發當日凌晨僅有被告騎乘機車進入本案工地，並
    於刻意移動監視器拍攝角度後駕車進入地下室內、停留一段
    時間後再行離去，又未能提出任何進入本案工地、地下室內
    之正當事由，顯見被告係特意趁夜深人靜、無人看管之際，
    騎車進入本案工地地下室內竊取發電機電池2顆甚明。故被
    告所辯均顯悖常情、無可憑信，本案事證明確，其犯行洵值
    認定，應予依法論科。
二、論罪科刑：
  ㈠核被告所為，係犯刑法第320條第1項之竊盜罪。
  ㈡按刑法第47條第1項有關累犯加重本刑之規定，不生違反憲法
    一行為不二罰原則之問題。惟其不分情節，基於累犯者有其
    特別惡性及對刑罰反應力薄弱等立法理由，一律加重最低本
    刑，於不符合刑法第59條所定要件之情形下，致生行為人所
    受之刑罰超過其所應負擔罪責之個案，其人身自由因此遭受
    過苛之侵害部分，對人民受憲法第8條保障之人身自由所為
    限制，不符憲法罪刑相當原則，牴觸憲法第23條比例原則。
    於此範圍內，有關機關應自本解釋公布之日起2 年內，依本
    解釋意旨修正之。於修正前，為避免發生上述罪刑不相當之
    情形，法院就該個案應依本解釋意旨，裁量是否加重最低本
    刑，司法院釋字第775號解釋文參照。查被告前因竊盜案件
    ，經本院以108年度苗簡字第1100號判決處有期徒刑2月確定
    ，於109年3月2日易科罰金執行完畢，業據檢察官主張明確
    ，並有臺灣高等法院被告前案紀錄表、上開刑事判決為證。
    是被告於受前案之有期徒刑執行完畢後，5年內故意再犯本
    案有期徒刑以上之罪，自構成累犯。本院審酌被告前所違犯
    者為竊盜罪，則被告經前開偵、審及執行程序後，本應認知
    個人行為之重要性、謹慎自制，竟於前案執行完畢後再犯本
    案竊盜罪，顯見其自制力薄弱，對於刑罰之反應力顯然不足
    ，更未有悔改向善之意，參酌司法院釋字第775號解釋意旨
    ，認被告本案所犯之罪，應依刑法第47條第1項規定加重其
    刑。
  ㈢爰以行為人之責任為基礎，審酌被告前已有多次竊盜前科紀
    錄（見卷附臺灣高等法院被告前案紀錄表，構成累犯部分不
    予重複評價），竟不循正當途徑獲取財物，恣意竊取他人財
    物，所為侵害他人財產權利，實應非難；兼衡其犯後態度、
    犯罪之動機、手段、目的，及自陳二專肄業之智識程度，於
    另案執行前從事清潔打掃業、每日收入約1,300元至1,500元
    ，需照顧罹癌父親之家庭生活狀況（見本院卷第157頁）等
    一切情狀，量處如主文第1項所示之刑，並諭知易科罰金之
    折算標準，以資懲儆。
三、沒收部分：
    被告竊得之發電機電池2顆，核屬被告犯罪所得之財物，惟
    未扣案，亦未經合法發還予被害人，爰依刑法第38條之1第1
    項前段、第3項之規定宣告沒收，並諭知於全部或一部不能
    沒收或不宜執行沒收時，追徵其價額。
據上論斷，應依刑事訴訟法第299條第1項前段，刑法第320條第1
項、第47條第1項、第41條第1項前段、第38條之1第1項前段、第
3項，刑法施行法第1條之1第1項，判決如主文。
本案經檢察官邱舒虹提起公訴，檢察官林宜賢到庭執行職務。
中　　華　　民　　國　　111 　年　　 6　　月　　27　　日
                  刑事第四庭  法  官  申惟中
以上正本證明與原本無異。　　　　　　　　　　　　　　　　如不服本判決應於收受判決後20日內向本院提出上訴書狀，並應敘述具體理由。其未敘述上訴理由者，應於上訴期間屆滿後20日內向本院補提理由書(均須按他造當事人之人數附繕本)「切勿逕送上級法院」。告訴人或被害人如對本判決不服者，應具備理由請求檢察官上訴，其上訴期間之計算係以檢察官收受判決正本之日期為準。　　　　　　　　　　　　　　　　　　　　　　　    　　　　　　　　　　　　　書記官　陳邦旗　　　　　　
中　　華　　民　　國　　111 　年　　6 　　月　　27　　日
附錄本案論罪科刑法條：
中華民國刑法第320 條
意圖為自己或第三人不法之所有，而竊取他人之動產者，為竊盜
罪，處5 年以下有期徒刑、拘役或50萬元以下罰金。
意圖為自己或第三人不法之利益，而竊佔他人之不動產者，依前
項之規定處斷。
前二項之未遂犯罰之。